臺灣士林地方法院刑事判決　　　　　　　 94年度易字第308號
公　訴　人　臺灣士林地方法院檢察署檢察官
被　　　告　丙○○
　　　　　　甲○○
　　　　　　戊○○
上列被告因傷害案件，經檢察官提起公訴（94年度核退偵字第16
號），本院判決如下：
    主      文
丙○○共同傷害人之身體，處拘役伍拾玖日，如易科罰金，以參
佰元折算壹日。
甲○○共同連續傷害人之身體，處有期徒刑參月，如易科罰金，
以參佰元折算壹日。
戊○○無罪。
    事      實
一、丙○○及其配偶甲○○於民國93年10月4 日凌晨與其等公司
    老闆戊○○餐聚後，即由戊○○、甲○○各騎乘一輛機車，
    甲○○則搭載其夫丙○○，一行欲返回延平北路戊○○住處
    ，於同日凌晨5 時30分許，途經臺北市大同區○○○路與延
    平北路口時，因甲○○轉彎時騎乘機車重心不穩致機車倒地
    ，戊○○見狀隨即上前將機車扶起，嗣有執行巡邏勤務之臺
    北市政府大同分局警備隊小隊長丁○○、員警辛○○駕駛警
    車行經附近，戊○○因甲○○餐聚時有飲酒，乃為避免甲○○被盤查，隨即扶起倒地機車，並自行騎駛至附近萊爾富便
    利超商前機車停車格停放，員警丁○○、辛○○乃上前往戊○○停車處查看，靠近戊○○時，聞到戊○○身上有酒味，
    因而懷疑戊○○涉嫌酒後騎乘機車，丁○○、辛○○遂要求
    戊○○出示駕照、行照，及要求施作呼氣酒精濃度測試，詎
    戊○○竟向員警表示其只有牽車沒有騎車，拒絕出示證件及
    接受酒測，並欲自行離開，員警辛○○因而上前出手欲拉住
    戊○○阻止戊○○離開。丙○○、甲○○見狀，遂上前阻擋
    員警辛○○與戊○○之間，丁○○見狀立刻去追戊○○，並
    以無線電呼叫線上警網支援，辛○○乃再出手欲抓住戊○○
    之際，丙○○、甲○○二人遂明知警員辛○○、丁○○係正
    在依法執行盤檢、酒測職務之公務員，竟基於共同侮辱公務
    員之犯意聯絡，以臺語對辛○○大聲辱罵「幹你娘雞巴、垃
    圾」等穢語（公然侮辱部分未據告訴），辛○○當場向丙○○、甲○○表示其等行為已涉犯妨害公務罪且為現行犯，並
    隨即出手欲逮捕丙○○，丙○○、甲○○見狀隨即又共同基
    於對公務員施強暴、傷害之犯意聯絡，於辛○○上前抓住丙○○時，丙○○隨即以腳踹辛○○之肚子，甲○○從旁徒手
    以拳頭打、手掌掌摑辛○○之臉頰，辛○○最後仍將丙○○
    壓制在地，但丙○○仍趁機咬辛○○之手掌，致使辛○○受
    有左手小指0.5 乘0.2 公分之擦傷、右手背1.5 乘1.5 公分
    紅腫、右膝2 乘2 公分紅腫等傷害。甲○○則趁機強拉員警
    配槍，因辛○○隨即以右手按住而未能搶得，又出手搶辛○○身上之無線電，並將之往辛○○身上丟去，但不慎又丟到
    適正返回現場之丁○○胸口，此時支援警力即員警庚○○、
    己○○、乙○○適亦到達現場，見甲○○丟無線電，並見辛○○尚在地上壓制丙○○，然尚未順利上手銬，庚○○、己○○遂上前協助辛○○對丙○○上手銬，甲○○見狀，明知
    庚○○、己○○乃係依法執行逮捕現行犯之職務中，遂又自
    己承前開傷害人之身體之概括犯意及接續前開妨害公務之犯
    意，再次動手去強拉己○○手臂（未成傷），並將庚○○強
    拉並推往撞附近地下道之牆壁而施強暴，致使庚○○受有左
    手掌食指0.3 乘0.1 公分、0.5 乘0.3 公分、0.2 乘0. 1
    公分擦傷。惟員警最後仍順利將丙○○上手銬帶上警車，押
    回警備隊。甲○○則趁機跑入萊爾富超商內，戊○○亦於員
    警於超商外壓制丙○○時跑入超商內，辛○○乃又與乙○○
    進入超商，向甲○○表示需隨同回警局說明，甲○○不肯，
    甲○○乃明知員警係正在執行逮捕妨害公務現行犯之職務，
    仍接續前開妨害公務犯意，出手以手中皮包朝辛○○臉上掌
    摑而施強暴，辛○○乃出手強拉並壓制甲○○，欲以強制力
    逮捕甲○○，乙○○亦上前協助壓制，詎甲○○竟又接續前
    開妨害公務犯意及承前開傷害之概括犯意，於乙○○伸手協
    助押住甲○○肩膀之際，轉頭以口緊咬乙○○右上臂而施強
    暴，致乙○○受有右上臂5 乘2 乘0.5 公分咬傷。然員警最
    後仍順利制服甲○○並上手銬，並勸得在場之戊○○同意將
    戊○○一同帶回警備隊。詎甲○○、丙○○於警局內，同坐
    一處等待坐筆錄之際，仍接續前開侮辱公務員之共同犯意聯
    絡，多次以「幹妳娘」、「你很婊」、「大頭呆」、「你很
    雞巴」等粗話辱罵警局內員警，嗣經員警勸說，始開始製作
    筆錄，而查悉上情。
二、案經辛○○、乙○○、庚○○訴由臺北市政府警察局大同分
    局報請臺灣士林地方法院檢察署檢察官偵查起訴。
    理      由
一、上開犯罪事實，業據被告丙○○、甲○○於本院審理時坦承
    不諱（本院卷第109 至110 頁審判筆錄參照），核與告訴人
    即證人亦即本件到場處理員警辛○○（本院卷第65至75頁審
    判筆錄參照）、丁○○（本院卷第76至83頁審判筆錄參照）
    、乙○○（本院卷第98至104 頁審判筆錄參照）、己○○（
    本院卷第105 至108 頁審判筆錄參照）於本院審理證述情節
    相符，並有乙○○、庚○○、辛○○之驗傷診斷證明書（偵
    查卷第39、40、42頁）在卷可稽，而案發當日於萊爾富超商
    內被告甲○○對員警施強暴之過程，亦經本院調取案發當時
    萊爾富超商內監視錄影影像光碟，當庭勘驗屬實（本院卷第
    84至85頁勘驗筆錄參照），可認被告丙○○、甲○○前開自
    白事實應與事實相符，而可採信。上開犯罪事實可以認定，
    應依法論科。
二、按警察於公共場所，得對於合理懷疑其有犯罪之嫌疑或有犯
    罪之虞者，查證其身分，警察職權行使法第6 條第1 項第1
    款定有明文，而司法警察，對於犯罪現行犯，得行使強制逮
    捕之權限，亦為刑事訴訟法第88條第1 項、第92條第2 項所
    明定。本件員警丁○○、辛○○，於發現被告甲○○所騎乘
    機車倒地，被告戊○○將倒地機車騎駛停放，並聞到被告戊○○身上有酒味，客觀上自足以合理懷疑被告戊○○有犯罪
    之嫌疑，此時，員警辛○○上前表示警察身分，並要求查驗
    被告戊○○之身分，係正在合法執行前開警察職權行使法所
    定查驗身分之職務，被告丙○○、甲○○於此時上前阻擋員
    警辛○○，並以粗話辱罵員警，自乃屬於公務員依法執行職
    務之際，當場侮辱。又員警辛○○告知被告2 人其侮辱行為
    涉犯妨害公務，且為現行犯並著手以強制力欲逮捕被告丙○○，其後支援警力員警到場協助辛○○將丙○○上手銬，並
    進入超商逮捕被告甲○○，顯均係前述司法警察對現行犯逮
    捕之正當權限行使，被告丙○○、甲○○對員警毆打、腳踹
    、強拉推擠、掌摑等行為，自屬對於依法執行職務中之公務
    員施強暴之行為，要無疑義。核被告丙○○、甲○○所為，
    係犯刑法第135 條第1 項對於執行職務公務員施以強暴罪、
    第277 條第1 項普通傷害罪、第140 條第1 項侮辱公務員罪
    。又共同正犯之意思聯絡，不限於事前有所協議，其於行為
    當時，基於相互之認識，以共同犯罪之意思參與者，亦無礙
    於共同正犯之成立，最高法院73年度臺上字第1886號判例可
    資參照。被告丙○○、甲○○雖於事前並無具體謀議欲對員
    警辛○○施強暴或對本件所有到場員警、於警局內之員警為
    當場辱罵侮辱之行為，然由整個犯罪歷程觀之，顯可見被告
    丙○○、甲○○行為當時均有一個共同之目標亦即阻擋員警
    辛○○追趕戊○○，拒絕阻撓員警辛○○對被告丙○○之逮
    捕行為，以及以言詞發洩對所有警方人員之不滿，顯然當場
    係基於相互之犯罪歷程、目標認識，以共同意思而為，故被
    告丙○○、甲○○對員警辛○○施暴、於現場及警局各自不
    斷對員警辱罵之行為，應係有犯意之聯絡行為之分擔，為共
    同正犯，應分別論以共同對公務員施強暴罪、共同傷害罪、
    共同當場侮辱公務員罪（至被告丙○○遭壓制後，被告甲○○另行對支援警力員警乙○○、庚○○、己○○等人施暴行
    為，因被告丙○○已遭壓制無從參與，應屬被告甲○○自己
    單獨犯意所為，公訴到庭檢察官亦於準備程序時敘明被告丙○○之起訴範圍並未包括傷害辛○○以外之員警，本院卷第
    24 頁 訊問筆錄參照）。又刑法第135 條第1 項、第140 條
    之妨害公務、侮辱公務員罪均係侵害國家法益之犯罪，該罪
    均以保護國家公權力之執行為目的，是被告甲○○雖以先後
    對員警辛○○、乙○○、庚○○、己○○施暴，而被告丙○○、甲○○並先後對多數員警辱罵侮辱，然被害之國家法益
    相同，應均為單純一罪，公訴意旨認被告甲○○、丙○○先
    後多次辱罵數員警，及被告甲○○先後多次對數員警施暴之
    妨害公務、侮辱公務員行為係構成連續犯，顯有未洽，應予
    更正。又被告丙○○、甲○○實施妨害公務員執行職務罪之
    強暴行為，同時該當於普通傷害罪之犯罪構成要件，均係基
    於一個妨害公務之犯意而發生，行為不可分割，其以一行為
    而觸犯對於執行職務公務員施以強暴罪及普通傷害罪一罪名
    ，為想像競合犯，依刑法第55條規定，應從較重之共同普通
    傷害罪處斷，公訴意旨認有方法結果之牽連關係，容有未洽
    。又連續犯之成立，主觀上係基於一個概括之犯意外，客觀
    上需先後數行為，逐次實施而具有連續性，侵害數個同性質
    之法益，其每一前行為與次行為，依一般社會健全觀念，在
    時間差距上，可以分開，在刑法評價上，各具獨立性，每次
    行為皆可獨立成罪，構成同一之罪名，始足當之；如數行為
    於同時同地或密切接近之時地實施，侵害同一之法益，各行
    為之獨立性極為薄弱，依一般社會健全觀念，在時間差距上
    ，難以強行分開，在刑法評價上，以視為數個舉動之接續施
    行，合為包括之一行為予以評價，較為合理，則屬接續犯，
    而為包括之一罪，最高法院86年臺上3295判例可參。可知，
    接續犯之成立除需數行為同時、同地或密切接近時地實施，
    且須侵害同一法益，始足當之，若數行為於密切時地進行，
    然所侵害者並非同一法益，終究無從構成所謂接續犯，而仍
    應論以連續犯，甚為明確。而傷害罪，乃屬侵害個人法益犯
    罪，是傷害不同人之身體，自屬侵害不同法益持有者之身體
    法益，被告甲○○先後於萊爾富超商外、超商內，以多次掌
    摑、口咬、強拉推擠、拳擊方式分別傷害員警辛○○、庚○○、乙○○，前後時間緊接，所觸犯均為構成要件相同之罪
    ，且侵害法益不同，自屬連續犯，而應論以連續傷害罪，並
    加重其刑。被告甲○○所犯共同連續傷害罪、侮辱公務員罪
    間；被告丙○○所犯共同傷害罪、侮辱公務員罪間，有方法
    、目的之牽連關係，應為牽連犯，應依刑法第55條從一重論
    以共同連續傷害罪、共同傷害罪。爰審酌被告甲○○前並無
    任何前科紀錄，有臺灣高等法院被告全國前案紀錄表在卷可
    稽，其等對於依法辛苦執行職務之員警施暴，顯係對於公權
    力之漠視，法治觀念不彰，行為至有可議，惟念其等乃因自
    身愚昧，為公司老闆即共同被告戊○○護航，酒後一時失慮
    所為，犯後終能於審判中坦承犯行，態度尚可，而被告甲○○連續傷害多名員警，行為結果較為嚴重及其等之犯罪之手
    段，犯罪時所受之刺激、品性、生活狀況、智識程度等一切
    情狀，分別量處如主文所示之刑，並諭知易科罰金之折算標
    準，以玆警懲。
三、公訴意旨另以：被告戊○○經員警拘捕至臺北市政府警察局
    大同分局警備隊後，被告戊○○不但拒不表示身分及出示證
    件，亦不配合酒測及製作筆錄，且不願告知自己年籍資料，
    經警欲採被告戊○○指紋供比對身分時，被告戊○○竟基於
    毀損公物之故意，將警員職務上所掌管之指紋卡撕毀，因認
    被告戊○○涉犯刑法第138 條損壞公務員職務上所掌管之文
    書罪等語。
四、按按犯罪事實應依證據認定之，無證據不得認定犯罪事實，
    刑事訴訟法第154 條第2 項定有明文。又刑法第138 條所稱
    之「損壞文書」，係以該文書之全部或一部因其損壞致喪失
    效用為構成要件，文書經撕破後，若經比對文字依然可觀，
    尚未達失去效用之程度。70年度臺上字第4726號、92臺上67
    81判決意旨可資參照，是可知，即便行為人主觀上有毀損之
    犯意，然客觀上倘遭侵害之文書本身並未達「損壞」、「致
    令不堪用」之程度，因刑法第138 條損壞公務員文書罪並無
    處罰未遂規定，自亦無從以該條相繩。
五、訊據被告戊○○堅詞否認有何撕毀指紋卡之犯行，辯稱：伊
    當日在警局，僅係拒絕提供身分供查驗，並未動手撕毀指紋
    卡，係員警拿指紋卡在伊面前時，伊伸手出去指著指紋卡要
    去摸指紋卡，員警閃躲指紋卡一瞬間破掉，並無毀損犯意等
    語，而公訴意旨以被告戊○○涉犯損壞公務文書罪，無非係
    以員警丁○○、辛○○等人之供述及扣案撕毀之指紋卡為據
    ，然經查：扣案之指紋卡僅係由下半部折線處（本係設計供
    使用者較為容易將指紋卡撕成二部分之虛線折縫處）撕開，
    指紋卡本身完整無缺，所載指紋卡亦清晰可辨，文書之效用
    顯均未有任何減損或喪失，有扣案指紋卡外放偵卷證物袋可
    稽，並經本院勘驗屬實，應可認定。是無論被告有無毀損犯
    意或客觀上有無出手奪取指紋卡加以撕毀，客觀上指紋卡既
    並未達到損壞或不堪用之程度，衡諸首揭說明，自無法以刑
    法第138 條損壞公務文書罪相繩，此部分應認不能證明被告
    犯罪，依法自應為無罪之諭知。
六、據上論斷，應依刑事訴訟法第299 條第1 項前段、第301 條
    第1 項，刑法第28條、第56條、第277 第1 項、第135 條第
    1 項、第140 條第1 項、第55條、第41條第1 項前段，罰金
    罰鍰提高標準條例第1 條前段、第2 條，判決如主文。
本案經檢察官盧美如到庭執行職務。
中　　華　　民　　國　　94　　年　　10　　月　　7 　　日
                  刑事第三庭審判長法  官  洪英花
                                  法  官  周群翔
                                  法  官  王沛雷
得上訴。
如不服本判決，應於判決送達後10日內，向本院提出上訴狀。
以上正本證明與原本無異。
                                  書記官  蘇彥宇
中　　華　　民　　國　　94　　年　　10　　月　　7 　　日
附錄本案論罪科刑法條全文：
中華民國刑法第135條:
  對於公務員依法執行職務時，施強暴脅迫者，處三年以下有期徒
  刑、拘役或三百元以下罰金。
  意圖使公務員執行一定之職務或妨害其依法執行一定之職務或使
  公務員辭職，而施強暴脅迫者，亦同。
  犯前二項之罪，因而致公務員於死者，處無期徒刑或七年以上有
  期徒刑；致重傷者，處三年以上、十年以下有期徒刑。
中華民國刑法第140條:
  於公務員依法執行職務時，當場侮辱，或對於其依法執行之職務
  公然侮辱者，處六月以下有期徒刑、拘役或一百元以下罰金。
  對於公署公然侮辱者亦同。
中華民國刑法第277條:
  傷害人之身體或健康者，處三年以下有期徒刑、拘役或一千元以
  下罰金。
  犯前項之罪因而致人於死者，處無期徒刑或七年以上有期徒刑；
  致重傷者，處三年以上十年以下有期徒刑。
